臺灣臺北地方法院刑事判決
109年度易字第706號
公  訴  人  臺灣臺北地方檢察署檢察官
被      告  陳保慈



            陳建福


共      同
選任辯護人  陳雅珍律師
上列被告因家庭暴力罪之毀損等案件，經檢察官提起公訴（109
年度偵字第5798號），本院判決如下：
    主  文
丙○○犯侵入住宅罪，處拘役參拾日，如易科罰金，以新臺幣壹仟
元折算壹日；又犯毀損他人物品罪，處拘役貳拾日，如易科罰金
，以新臺幣壹仟元折算壹日。應執行拘役肆拾日，如易科罰金，
以新臺幣壹仟元折算壹日。
丁○○犯侵入住宅罪，處拘役貳拾日，如易科罰金，以新臺幣壹仟
元折算壹日。
丙○○、丁○○其餘被訴部分均無罪。
    事  實
一、丙○○、丁○○係兄弟，均為甲○○之叔父，戊○○則係甲○○之夫。
    丙○○、丁○○與甲○○、戊○○間具有家庭暴力防治法第3條第4款
    所定現為四親等以內之旁系血親或旁系姻親之家庭成員關係
    。詎： 
  ㈠丁○○於民國108年8月5日下午某時許，行經甲○○、戊○○位在臺
    北市○○區○○○路0段00巷0號4樓之3之住宅(下稱本案住宅)外
    ，於其等不在本案住宅之際，竟基於無故侵入他人住宅之犯
    意，未得甲○○、戊○○同意，以其所持之鑰匙開門，而侵入本
    案住宅。 
  ㈡丙○○於108年9月13日凌晨0時許，行經本案住宅外，竟基於無
    故侵入他人住宅之犯意，夥同2名姓名、年籍不詳之成年男
    子，未得甲○○、戊○○同意，經由本案住宅之後陽台，而侵入
    本案住宅。嗣侵入後，丙○○另基於毀損他人物品之犯意，徒
    手將甲○○放置在本案住宅客廳電視櫃上之液晶電視1臺(下稱
    本案電視)推倒在地，致本案電視面板破裂而損壞，足生損
    害於甲○○。
二、案經甲○○、戊○○訴由臺灣臺北地方檢察署檢察官偵查起訴。
    理  由
甲、有罪部分：
壹、程序部分：
一、被告丙○○之辯護人以告訴人甲○○非本案電視之所有權人，而
    爭執其就被告丙○○毀損本案電視部分提出刑事告訴之合法性
    等語(見本院109年度易字第706號卷，下稱本院卷，該卷三
    第218頁)，並無理由：
　㈠按刑事訴訟法第232條規定「犯罪之被害人，得為告訴。」所
    謂犯罪之被害人，指因犯罪行為而直接受害之人而言；關於
    財產法益被侵害時，該財產之所有權人固為直接被害人，而
    對於該財產有事實上管領支配力之人，因他人之犯罪行為致
    其管領支配力受有侵害者，亦屬犯罪之直接被害人，自得為
    告訴(最高法院95年度台非字第275號判決意旨參照)。
　㈡查本案電視為告訴人甲○○於107年9月29日向泰昀企業有限公
    司(下稱泰昀公司)訂購，並由泰昀公司出貨至本案住宅，此
    有本案電視之商品標示照片、泰昀公司出貨單在卷可憑(見
    他卷第26至27頁)，復衡以被告丙○○在本案住宅推倒本案電
    視時，本案住宅為告訴人甲○○居住使用，被告丙○○則未居住
    使用本案住宅(詳後述)，足認本案電視乃係告訴人甲○○訂購
    後放置在本案住宅內供其使用，其即使非本案電視之所有權
    人，然對本案電視仍有事實上管理支配力，其因他人之犯罪
    行為而管領支配力受有侵害者，亦不失為直接被害人。是以
    ，被告丙○○於事實欄一、㈡後段所示時、地，將本案電視推
    倒在地，告訴人甲○○因認被告丙○○毀損其管領支配之本案電
    視，而以直接被害人身分提出毀損告訴(見他卷第3至12頁)
    ，自係合法。
　㈢至於辯護人雖辯稱：本案電視價金係由青上化工廠股份有限
    公司(下稱青上公司)支付，告訴人甲○○於青上公司不知情之
    情況下，以報銷交際費之名目，向青上公司請領該自己家用
    電視之款項，故本案電視之所有權人並非告訴人甲○○，其無
    權提起本案告訴等語，並提出統一發票、轉帳傳票為據(見
    本院卷一第219、223頁)。然就被告丙○○所涉毀損本案電視
    犯行得為告訴者，並不限於本案電視之所有權人，業如前述
    ，是辯護人所辯，實無理由。
二、證據能力部分：
　㈠證人即告訴人甲○○、戊○○於檢察事務官詢問時所為之陳述，
    以及案外人陳俊豪、陳和成、陳生貴分別於109年8月間出具
    之聲明書，均係被告以外之人於審判外之陳述，而被告丙○○
    、丁○○、其等之辯護人爭執該等陳述之證據能力（見本院卷
    三第138頁、第167至168頁、第214頁），復查無傳聞例外之
    規定可資適用，依刑事訴訟法第159條第1項規定，該等陳述
    應均無證據能力。　　
  ㈡查被告2人之辯護人提出並主張為告訴人甲○○書寫之書面及四
    季芳庭列表之資料，核係被告以外之人於審判外之書面陳述
    ，又該等書面資料未經告訴人甲○○簽名或蓋章，復經告訴代
    理人否認為告訴人甲○○所為(見本院卷二第32頁) ，無從查
    證該等書面資料之來源，尚難逕認其形式為真正，依刑事訴
    訟法第159條第1項規定，應認該等書面資料無證據能力。
  ㈢被告2人之辯護人雖稱：告訴人2人所提供108年8月5日下午、
    同年9月13日凌晨之錄影電磁紀錄，係在被告2人不知情之狀
    況下予以竊錄，屬於不知製作人為何人，故依刑事訴訟法第
    159條第1項，無證據能力等語，惟無可採：
　⒈按錄音、錄影、電磁紀錄或其他相類之證物可為證據者，審
    判長應以適當之設備，顯示聲音、影像、符號或資料，使當
    事人、代理人、辯護人或輔佐人辨認或告以要旨，刑事訴訟
    法第165條之1第2項定有明文。犯罪行為人於實行犯罪行為
    時之對話錄音，係以錄音設備之機械作用，客觀、忠實保存
    該犯罪行為過程之紀錄，屬於刑事訴訟法第165條之1第2項
    所稱之「證物」，非同法第159條第1項所稱之「被告以外之
    人於審判外之言詞或書面陳述」(最高法院98年度台上字第1
    073號判決意旨參照)。又按私人錄音、錄影之行為，雖應受
    刑法第315條之1與通訊保障及監察法第29條第3款之規範，
    但其錄音、錄影所取得之證據，則無證據排除法則之適用。
    蓋我國刑事訴訟程序法（包括通訊保障及監察法）中關於取
    證程序或其他有關偵查之法定程序，均係以國家機關在進行
    犯罪偵查為拘束對象，對於私人自行取證之法定程序並未明
    文。私人就其因犯罪而被害之情事，除得依刑事訴訟法第21
    9條之1至第219條之8有關證據保全規定，聲請由國家機關以
    強制處分措施取證以資保全外，其自行或委託他人從事類似
    任意偵查之錄音、錄影等取證之行為，既不涉及國家是否違
    法問題，則所取得之錄音、錄影等證物，如其內容具備任意
    性者，自可為證據。又私人將其所蒐取之證據交給國家作為
    追訴犯罪之證據使用，國家機關只是被動地接收或記錄所通
    報即將或已然形成之犯罪活動，並未涉及挑唆亦無參與支配
    犯罪，該私人顯非國家機關手足之延伸，是以國家機關據此
    所進行之後續偵查作為，自具其正當性與必要性。而法院於
    審判中對於私人之錄音、錄影等證物，以適當之設備，顯示
    其聲音、影像，乃係出於刑事訴訟法第165條之1第2項規定
    之法律授權，符合法律保留原則之要求，至於利用電話通話
    或兩人間之對（面）談並非屬於秘密通訊自由與隱私權等基
    本權利之核心領域，故國家就探知其談話內容所發生干預基
    本權利之手段（即法院實施之勘驗）與所欲達成實現國家刑
    罰權之公益目的（即證明犯罪），兩相權衡，國家公權力對
    此之干預，尚無違比例原則，法院自得利用該勘驗結果（筆
    錄），以作為證據資料使用(最高法院101年度台上字第5182
    號判決意旨參照)。
　⒉經查，告訴人2人提供之上開錄影檔案係屬證物，而非傳聞證
    據，並無刑事訴訟法第159條第1項規定之適用。且上開錄影
    檔案係被告2人分別於不同時間侵入本案住宅而遭錄，此業
    經本院審理時勘驗上開錄影檔案，並有勘驗筆錄及截圖在卷
    可稽(見本院卷一第449至450頁，卷二第40至45頁、第51至6
    1頁)。依此情形，告訴人2人所為之上開錄影，應屬其等私
    人取證之行為，其等所取得之上開錄影檔案，依錄得之被告
    2人行為情狀觀之，亦無違背任意性之情形，自可為證據。
    況上開錄影之內容，主要係被告2人分別侵入本案住宅之情
    形，不涉及秘密通訊自由與隱私權等基本權之核心領域，則
    法院為探知其內容所實施之勘驗，與欲實現國家刑罰權之公
    益目的間，經衡酌結果，無違比例原則，而得以該勘驗結果
    作為證據資料使用。
  ㈣除前揭證據資料外，本判決所引被告以外之人於審判外所為
    之陳述，悉經當事人於本院審判程序明白表示同意作為證據
    （見本院卷三第129至138頁），或未於言詞辯論終結前聲明
    異議，而該等證據之取得並無違法情形，且與本案之待證事
    實，具有關連性，核無證明力明顯過低之事由，本院審酌上
    開證據作成時之情況，認為適當，依刑事訴訟法第159條之5
    所定傳聞例外之規定，認有證據能力。
  ㈤本案資以認定被告犯罪事實之非供述證據，查無違反法定程
    序取得之情形，依刑事訴訟法第158條之4規定反面解釋，亦
    具證據能力，併予敘明。
貳、實體部分：
一、認定犯罪事實所憑之證據及理由：
　㈠有關被告2人與告訴人2人間之親屬關係，以及被告2人與告訴
    人甲○○就本案住宅之共有關係，先說明如下：
　⒈案外人陳怡全、陳張純妹育有6子，該6子依長幼順序分別為
    案外人陳南宏、陳俊豪、被告丙○○、被告丁○○、案外人陳和
    成、陳生貴，而告訴人甲○○為陳俊豪之女，告訴人戊○○則係
    甲○○之夫之事實，業據被告丁○○於本院審理時陳述、被告丙○○於檢察事務官詢問時陳述在卷(見他卷第298頁，本院卷一
    第113、455頁)，並有被告2人、告訴人2人之個人戶籍資料
    在卷可稽(見本院109年度審易字第1106號卷，下稱本院審易
    卷，該卷第15至17頁、第25至27頁)，是此部分事實，可以
    認定。
　⒉本案住宅為被告2人及告訴人甲○○共有，被告2人均係因繼承
    而於102年10月30日分別登記所有本案住宅應有部分各14分
    之1，告訴人甲○○則陸續因買賣、贈與，截至104年3月20日
    止，登記所有本案住宅應有部分14分之12等事實，有本案住
    宅之建物登記公務用謄本、異動索引表附卷足憑(見本院卷
    一第79頁；本院臺北簡易庭108年度北簡字第15709號卷，下
    稱本院北簡卷，該卷第337至341頁)，故此部分事實，亦堪
    認定。
　㈡被告2人及其等辯護人之主要答辯如下：
　⒈關於事實欄一、㈠及㈡前段之侵入住宅部分：
　⑴訊據被告丁○○固坦承於事實欄一、㈠所示時間，進入本案住宅
    之事實，惟矢口否認有何侵入住宅犯行，辯稱：我是繼承我
    母親的持分，成為本案住宅之共有人，我母親於101年過世
    後，我叫案外人即我兒子乙○○回來住在本案住宅，他於104
    年12月結婚，就搬走另外租屋；我也是本案住宅隔壁即位在
    臺北市○○區○○○路0段00巷0號4樓住宅(下稱隔壁住宅)之共有
    人，且本案住宅、隔壁住宅之後陽台相通，告訴人甲○○就本
    案住宅並無單獨使用權，至今年4月，本案住宅之後門還是
    開著，我案發當天當然可進去本案住宅，我在本案住宅有自
    己的房間，也有擺我自己的東西；案發時我進入本案住宅，
    要找告訴人甲○○的母親申請的移工阿雅，並告發阿雅等語。
　⑵訊據被告丙○○固坦承於事實欄一、㈡前段所示時間，夥同上開
    2名男子，進入本案住宅之事實，惟矢口否認有何侵入住宅
    犯行，辯稱：我父親曾表示陳家的子孫都可以進入本案住宅
    ，且我有本案住宅的持分，可以進出本案住宅；於108年9月
    12日我父親的告別式後，我於同年月13日凌晨進入本案住宅
    是為收拾父親的遺物並懷念父親，而有正當理由。
　⑶被告2人之辯護人則辯以：本案住宅係被告2人之父母即陳怡
    全、陳張純妹購置供陳家6兄弟及其眷屬回臺北時所居住，
    為陳家全部的人均可自由進出，非告訴人甲○○單獨居住並專
    有使用，被告2人截至目前為止仍有本案住宅之所有權，其
    等進入本案住宅何來侵入住居等語。
　⒉關於事實欄一、㈡後段之毀損他人物品部分：
　  訊據被告丙○○固坦承於事實欄一、㈡後段所示時、地，推倒
    本案電視之事實，惟矢口否認有何毀損他人物品犯行，辯稱
    ：本案電視並非告訴人甲○○買的，我認為是我母親買的等語
    。
  ㈢事實欄一、㈠及㈡前段部分：
  ⒈被告丁○○於108年8月5日下午某時許，行經本案住宅外，於告
    訴人2人不在本案住宅之際，未得其等同意，以其所持之鑰
    匙開門，而進入本案住宅之事實，業據被告丁○○於檢察事務
    官詢問、本院審理時供述在卷(見他卷第58頁，本院卷一第1
    13、450頁)，並經本院勘驗108年8月5日下午之錄影屬實，
    此有本院勘驗筆錄及截圖在卷可佐(見本院卷一第449至450
    頁，卷二第51頁)。另被告丙○○於108年9月13日凌晨0時許，
    行經本案住宅外，夥同上開2名男子，未得告訴人2人同意，
    經由本案住宅之後陽台，而進入本案住宅之事實，業據被告
    丙○○於檢察事務官詢問、本院審理時供述在卷(見他卷第298
    頁；本院卷一第114頁，卷二第44至45頁)，並經本院勘驗10
    8年9月13日凌晨之錄影屬實，此有本院勘驗筆錄及截圖在卷
    可佐(見本院卷二第40至45頁、第55至60頁)。是該等事實，
    均可認定。　　
　⒉關於迄本案被告2人分別進入本案住宅時止，本案住宅已為告
    訴人2人居住使用多時，且此為被告2人所明知，至被告2人
    則未居住使用本案住宅等節，說明如下：　
　⑴被告丙○○於108年9月18日委請律師發函與告訴人甲○○，該函
    陳稱：自被告丙○○於102年10月30日登記為本案住宅所有人
    之一迄今，本案住宅長期為告訴人甲○○一家所居住使用等語
    ，被告丙○○復於108年10月1日對告訴人甲○○提出請求返還因
    占有使用本案住宅所生不當得利之民事訴訟，而於該事件主
    張：本案住宅於被告丙○○登記為所有權人之102年10月30日
    迄今，本案住宅由告訴人甲○○所單獨使用等語，此有被告丙○○於該事件提出之律師函、民事起訴狀在卷可稽(見本院北
    簡卷第9、45頁)。又被告2人之母親係於101年間死亡，業據
    被告丁○○於本院審理時陳述在卷(見本院卷一第113頁)，而
    被告丙○○於本院審理時陳稱：我媽媽走了之後，我有進去過
    本案住宅幾趟等語(見本院審易卷第65頁)，可見被告丙○○自
    陳於101年以後，僅去過本案住宅幾次，確無居住使用本案
    住宅之情。
　⑵被告丁○○之子乙○○曾經居住使用本案住宅內之1個房間之情，
    雖有乙○○與告訴人甲○○間於108年7月22日以前之通訊軟體LI
    NE(下稱LINE)對話紀錄在卷可稽(見他卷第153至163頁、第2
    35至245頁，本院卷一第171至176頁、第341至363頁)。然被
    告丁○○於本院審理時陳稱：我母親於101年過世後，我叫乙○○回來住在本案住宅，他於104年12月結婚，就搬走另外租屋
    等語(見本院卷一第113頁)，此亦有乙○○於106年1月16日以L
    INE傳送訊息向告訴人甲○○表示：「說實話啦。我跟小婷在
    外面租房子壓力很大」等語可佐(見本院卷一第359頁)，足
    見乙○○於本案案發之數年前已搬離本案住宅。又依被告丁○○
    於本院勘驗108年8月5日下午之錄影檔案後供稱：本案住宅
    之大樓磁扣於105年間因更換系統而更換，我沒換，我拿舊
    磁扣無法上去等語(見本院卷一第450頁)，亦可見被告丁○○
    雖持有本案住宅大門鑰匙，然確實久無居住使用本案住宅，
    否則當不致於迄108年間仍僅持有105年更換系統前之舊磁扣
    。
　⑶依本院勘驗108年9月13日凌晨錄影之內容，被告丙○○進入本
    案住宅時，本案住宅內之人有告訴人2人及其等之子女、告
    訴人甲○○之母親，此有本院勘驗筆錄及截圖在卷可稽(見本
    院卷二第40至45頁、第55至61頁)，可見當時本案住宅乃由
    告訴人2人及其家人所居住使用。
　⑷綜合上開證據，互為勾稽，堪認迄本案被告2人分別進入本案
    住宅時止，本案住宅已為告訴人2人居住使用多時，且此為
    被告2人所明知，至被告2人則未居住使用本案住宅。
　⒊按住宅為個人之私人生活及活動處所，居住其內可以感受平
    穩及安全，可合理期待不會受他人干擾及破壞，屬憲法第22
    條保障之居住權。倘經他人無故侵入或滯留其內，當屬嚴重
    破壞居住和平之行為。故所保護對象，自不以該住宅之所有
    權人為限，即對該住宅因支配管理監督而對該場所具有使用
    權者，亦同受保障；相對言之，縱行為人為該住宅之所有權
    人或設籍其內，只要有無故侵入或隱匿其內而犯之，亦成立
    本罪。至所稱「無故」，係指行為人無權或無正當理由，或
    未得居住權人同意，而違反居住權人之意思，以積極作為或
    消極不作為之方式進入他人之住宅，至其係公然或秘密、和
    平抑或強行為之，均非所問。並應以客觀標準就個案為觀察
    ，凡為法律、道義、習慣或一般社會通念所應認可，而無悖
    於公序良俗者，始可認為「非無故」(最高法院110年度台上
    字第3690號判決意旨參照)。
　⒋本案被告2人均明知本案住宅已為告訴人2人居住使用多時，
    已如前述。即使被告2人均為本案住宅之共有人，然法律既
    另規定相關行使權利之正當方法，除有符合民法第151條所
    規定自助行為之情形外，尚無從僅因被告2人為本案住宅之
    共有人，而認其等得自由進出本案住宅，破壞告訴人2人之
    居住和平。是被告2人自須具有正當理由，於不干擾告訴人2
    人居住安全之情況下，始得進入住宅。而依被告丁○○辯稱案
    發時進入本案住宅係欲找尋移工阿雅並予告發等語，若真有
    此情，其本可向有關機關檢舉或告發處理，另被告丙○○辯稱
    案發時進入本案住宅係欲收拾其父親遺物並懷念父親等語，
    即令為真，亦無選於凌晨夜深人靜時分為該舉措之由。從而
    ，無論從法律、道義、習慣或一般社會通念，由客觀上觀察
    ，均難認被告2人進入本案住宅有何正當理由。
　⒌至於被告2人之辯護人雖辯稱：本案住宅係被告2人之父母即
    陳怡全、陳張純妹購置供陳家6兄弟及其眷屬回臺北時所居
    住，為陳家全部的人均可自由進出等語，並提出工程報價單
    、估價單等單據、房屋管理費繳納單據、裝設電話資料、陽
    台照片為據(見本院卷一第177至192頁、第271至273頁、第3
    65至373頁、第473至481頁、第485至491頁)。惟查，此縱為
    事實，因告訴人2人亦屬陳家子孫及其眷屬，且已居住使用
    本案住宅多時，告訴人2人之居住和平應受保護，倘若被告2
    人認告訴人2人侵害其等亦得居住使用本案住宅之權益，自
    應循相關行使權利之正當方法為之，尚非得以此為由，不經
    同意即擅入本案住宅。此外，被告丁○○固辯稱：本案住宅、
    隔壁住宅之後陽台相通，本案住宅之後門至今年4月還是開
    著等語，然此即令屬實，並不表示告訴人2人即可未經同意
    而擅入本案住宅。
　⒍被告丁○○、被告2人之辯護人雖聲請傳喚證人陳南宏，以證明
    陳家全部的人均可自由進出本案住宅及隔壁住宅等語(見本
    院卷三第139、167頁)，然此待證事實即使可因此獲得證明
    ，亦不影響前述被告2人不得無故侵入本案住宅之認定。又
    被告丁○○雖聲請傳喚證人陳俊豪，以證明陳俊豪於109年8月
    18日出具之聲明書內容不實等語(見本院卷三第167頁)，惟
    該聲明書業經本院認無證據能力，不得作為判斷之依據。從
    而，上開調查證據聲請，均無調查之必要，併予說明。
　㈣事實欄一、㈡後段部分：　　　
　⒈被告丙○○於108年9月13日凌晨0時許進入本案住宅後，徒手將
    本案電視推倒在地之事實，業據被告丙○○於檢察事務官詢問
    、本院審理時供述在卷(見他卷第298頁；本院卷一第114頁
    ，卷二第44至45頁)，並經本院勘驗108年9月13日凌晨之錄
    影屬實，此有本院勘驗筆錄及截圖在卷可佐(見本院卷二第4
    4至45頁、第61頁)。又本案電視因此面板破裂而損壞，此有
    本案電視之照片附卷足憑(見他卷第25頁)。是此等事實，皆
    堪認定。
　⒉被告丙○○雖辯稱：我認為本案電視是我母親買的等語。惟查
    ，本案電視既非被告丙○○之物，且如前述，被告丙○○係認本
    案住宅由告訴人甲○○所單獨使用等語，則被告丙○○自知悉放
    置在本案住宅內之本案電視為告訴人甲○○所管領支配，而屬
    他人之物乙節，故被告丙○○明知此情，卻仍決意將本案電視
    推倒在地而損壞，自具毀損他人之物之故意。被告丙○○前開
    所辯，並無可採。
　㈤綜上，本案事證明確，被告2人犯行皆堪認定，均應依法論科
    。
二、論罪科刑：
　㈠被告2人行為後，刑法第306條第1項、第354條均於108年12月
    25日修正公布，並於同年月27日施行，然本次僅就罰金刑部
    分修正，核與修正前適用刑法施行法第1條之1第2項前段之
    規定相同，就被告2人所涉本案侵入住宅、毀損他人物品犯
    行之法定刑度並未修正，且實質上並無法律效果及行為可罰
    性範圍之變更，自無新舊法比較適用之問題，非刑法第2條
    第1項所指之法律有變更，而無該條之適用，應依一般法律
    適用原則，適用裁判時法。
　㈡按家庭暴力防治法所稱家庭暴力，指家庭成員間實施身體、
    精神或經濟上之騷擾、控制、脅迫或其他不法侵害之行為；
    家庭暴力罪，指家庭成員間故意實施家庭暴力行為而成立其
    他法律所規定之犯罪，家庭暴力防治法第2條第1款、第2款
    分別定有明文。查被告2人與告訴人2人間具有家庭暴力防治
    法第3條第4款所定現為四親等以內之旁系血親或旁系姻親之
    家庭成員關係，被告2人侵入本案住宅，而侵害告訴人2人之
    居住和平，以及被告丙○○於夜深人靜之凌晨時分，在本案住
    宅內對告訴人甲○○管領支配之本案電視實施不法侵害之毀損
    行為，均該當家庭暴力防治法第2條第2款之家庭暴力罪，惟
    因家庭暴力罪並無罰責規定，故僅依刑法規定予以論罪科刑
    即已足。
　㈢核被告丁○○就事實欄一、㈠部分，係犯刑法第306條第1項之侵
    入住宅罪；被告丙○○就事實欄一、㈡部分，分別係犯同法第3
    06條第1項之侵入住宅罪、同法第354條之毀損他人物品罪。
　㈣被告丙○○上揭侵入住宅與毀損他人物品犯行，犯意各別，行
    為互殊，應予分論併罰。　
　㈤爰以行為人之責任為基礎，審酌被告丁○○於告訴人2人不在本
    案住宅之際、被告丙○○則於夜深人靜之凌晨時分，無故侵入
    本案住宅，皆侵害告訴人2人之住居安寧及隱私；又被告丙○○恣意毀損本案電視，造成他人財產損害，所為均屬不該。
    兼衡被告2人之智識程度、生活狀況（見本院卷三第188頁）
    ，暨其等之犯罪動機、目的、手段、素行等一切情狀，分別
    量處如主文第1、2項所示之刑，並均諭知易科罰金之折算標
    準。並就被告丙○○所犯數罪反映出之人格特性、刑罰及定應
    執行刑之規範目的、所犯各罪間之關連性及所侵害之法益與
    整體非難評價等面向，定其應執行之刑如主文第1項所示，
    暨諭知易科罰金之折算標準。　
乙、無罪部分：
一、公訴意旨略以：被告丙○○、丁○○兄弟與告訴人甲○○係叔姪女
    ，告訴人戊○○則係告訴人甲○○之夫，屬家庭暴力防治法第3
    條第4款之家庭成員關係，渠等因家族糾紛互有嫌隙。詎：
    　
　㈠被告丁○○基於公然侮辱之犯意，於108年8月5日上午，在不特
    人得以共見共聞之臺北市中正區國立臺灣大學醫學院附設醫
    院（下稱臺大醫院）病房外，以：「差勁，真的，丟臉丟到
    家」、「出你這個第三代真的是有夠衰小的」、「真的是有
    夠衰小啦，去跟你老爸告狀啦，丟臉丟到家，不要臉到極點
    」、「丟臉丟到家，不要臉到極點，丟臉丟到家真的是，出
    了這種第三代，衰小真的是」、「你看他的家，混蛋到可以
    」、「出到這個，衰小真的是」等語辱罵告訴人甲○○，而貶
    損其人格及社會評價。
　㈡被告2人共同基於公然侮辱之犯意聯絡，於108年8月24日上午
    ，在上開不特定多數人得以共見共聞之臺大醫院病房外，由
    被告丙○○以「白天碰到鬼哦，七月期間白天碰到鬼，還是骯
    髒鬼」、「當作是被狗咬到啊」等語及以「呸」之吐沫音；
    被告丁○○則以：「陳家有你這種第三，陳家有你這種第三代
    有夠衰啦，有你這種不要臉的第三代真的是有夠衰啦，真的
    是有你這種第三代實在有夠衰啦，你有那個本事去告我啦，
    丟臉丟到家了」、「出了你這種第三代實在有夠衰」、「我
    真的是看到鬼，七月期間看到鬼」等語之辱詞相向告訴人甲○○，均足以貶損其人格及社會評價。
　㈢被告丙○○於如事實欄一、㈡前段所示時間，夥同上開2名男子
    ，無故擅入本案住宅後之期間，告訴人戊○○上前攔阻，被告
    丙○○竟基於公然侮辱之犯意，在本案住宅內，當著告訴人甲○○及其母親、子女、上開2名男子等多數人面前，以「不成
    囝仔」（臺語）等語辱罵告訴人戊○○，而足以貶損其人格。
    因認被告丁○○就前開㈠部分涉有刑法第309條第1項之公然侮
    辱罪嫌；被告2人就前開㈡部分共同涉有刑法第309條第1項之
    公然侮辱罪嫌；被告丙○○就前開㈢部分涉有刑法第309條第1
    項之公然侮辱罪嫌。　
二、按犯罪事實應依證據認定之，無證據不得認定犯罪事實；不
    能證明被告犯罪或其行為不罰者，應諭知無罪之判決，刑事
    訴訟法第154條第2項、第301條第1項分別定有明文。再按認
    定不利於被告之事實，須依積極證據，苟積極證據不足為不
    利於被告事實之認定時，即應為有利於被告之認定，更不必
    有何有利之證據（最高法院30年上字第816號判決先例意旨
    參照）。
三、公訴人認被告2人涉有上開罪嫌，無非以被告2人之供述、告
    訴人2人之指述、告訴人2人提供之108年8月5日上午、同年8
    月24日上午、同年9月13日凌晨之錄音、錄影電磁紀錄、譯
    文、擷取之影像畫面及臺灣臺北地方檢察署勘驗報告等為其
    論據。
四、公訴意旨㈠部分
　　訊據被告丁○○固坦承於公訴意旨㈠所示時、地，對告訴人甲○○陳述如公訴意旨㈠所示之言論等事實，惟堅決否認有何公然
    侮辱之犯行，辯稱：我是因為告訴人甲○○又要去拍攝我父親
    陳怡全在加護病房的病況，要蒐集聲請監護宣告的證據，所
    以我才講這些話，我當時覺得我父親回不來了，告訴人甲○○
    怎麼可以做這種事情等語。辯護人則辯以：被告丁○○在臺大
    醫院5樓之心血管中心加護病房為上開言論，並非處於不特
    定人得以共見共聞之情況，而非屬公然為之，且被告丁○○主
    觀上並無公然侮辱之犯意等語。經查：
　㈠被告丁○○於108年8月5日上午某時許，在臺大醫院內陳怡全接
    受治療之病房，對告訴人甲○○陳述：「差勁，丟人現眼」、
    「出妳這個第三代真的是有夠衰小」、「真的是有夠衰小啦
    」、「去跟妳老爸告狀啦」、「丟人現眼」、「不要臉到極
    點」、「丟人現眼真的，出了這種第三代，衰小真的」、「
    妳看，她的家，混蛋到可以」、「出到這個，衰小真的」等
    語(起訴書所載被告丁○○陳述之內容，與此略有差異，應予
    更正)，業據被告丁○○於本院審理時供述在卷(見本院卷一第
    113、449頁)，且經本院勘驗108年8月5日上午之錄影屬實，
    勘驗之內容如附表1所示，有本院勘驗筆錄在卷可稽(見本院
    卷一第446至449頁)，是此部分事實，可以認定。又被告丁○○對告訴人甲○○為上開言論之處所，為臺大醫院之病房，衡
    情醫師、護理人員、醫院工作人員等不特定之人均得以進出
    該處所，且其他病人及其探病家屬亦得經過該病房外，況被
    告丁○○為前揭言論時，除告訴人甲○○在場外，另有多位護理
    師、家屬、病患及其他人員經過，當時更因被告丁○○與告訴
    人甲○○交談之聲音過大，而遭護理師提醒：「你們，你們可
    以降低音量一下嗎？因為我們還有其他病人」等語，此有本
    院勘驗筆錄內容及截圖在卷可稽(見本院卷一第446至449頁
    ，卷二第49至50頁)，足認被告丁○○對告訴人甲○○為上開言
    論，確屬公然為之。
　㈡按憲法第11條言論自由所保障之言論，最重要者首推「意見
    」。所謂「意見」，係指一個人主觀上對於人、事、物之各
    種觀點、評論或看法，而將之對外表達者而言。舉凡涉及政
    治或非政治、公眾或私人事務、理性或非理性及有價值或沒
    價值的言論，均在言論自由保障之範圍內。而人格名譽權及
    言論自由均為憲法保障之基本權，於該二基本權發生衝突時
    ，刑法第309條公然侮辱罪固採取言論自由應為退讓之規定
    。惟憲法所保障之各種基本權並無絕對位階高低之別，對基
    本權之限制，需符合憲法第23條「為『防止妨礙他人自由、
    避免緊急危難、維持社會秩序或增進公共利益』所『必要』者
    」之規定。且此一對於基本權限制之再限制規定，不僅拘束
    立法者，亦拘束法院。因此，法院於適用刑法第309條限制
    言論自由基本權之規定時，自應根據憲法保障言論自由之精
    神為解釋，於具體個案就該相衝突之基本權或法益（即言論
    自由及人格名譽權），依比例原則為適切之利益衡量，決定
    何者應為退讓，俾使二者達到最佳化之妥適調和，而非以「
    粗鄙、貶抑或令人不舒服之言詞＝侵害人格權/名譽＝侮辱行
    為」此簡單連結之認定方式，以避免適用上之違憲，並落實
    刑法之謙抑性。具體言之，法院應先詮釋行為人所為言論之
    意涵（下稱前階段），於確認為侮辱意涵，再進而就言論自
    由及限制言論自由所欲保護之法益作利益衡量（下稱後階段
    ）。為前階段判斷時，不得斷章取義，需就事件脈絡、雙方
    關係、語氣、語境、語調、連結之前後文句及發表言論之場
    所等整體狀況為綜合觀察，並應注意該言論有無多義性解釋
    之可能。於後階段衡量時，則需將個案有關之一切事實均納
    入考量。比如系爭言論係出於挑釁、攻擊或防衛；是自願加
    入爭論或無辜被硬拉捲入；是基於經證實為錯誤之事實或正
    確事實所做評論等，均會影響個案之判斷。一般而言，無端
    謾罵、不具任何實質內容之批評，純粹在對人格為污衊，人
    格權之保護應具優先性；涉及公共事務之評論，且非以污衊
    人格為唯一目的，原則上言論自由優於名譽所保護之法益；
    而在無涉公益或公眾事務之私人爭端，如係被害人主動挑起
    ，或自願參與論爭，基於遭污衊、詆毀時，予以語言回擊，
    尚屬符合人性之自然反應，況「相罵無好話」，且生活中負
    面語意之詞類五花八門，粗鄙、低俗程度不一，自非一有負
    面用詞，即構成公然侮辱罪。於此情形，被害人自應負有較
    大幅度之包容。至容忍之界限，則依社會通念及國人之法律
    感情為斷。易言之，應視一般理性之第三人，如在場見聞雙
    方爭執之前因後果與所有客觀情狀，於綜合該言論之粗鄙低
    俗程度、侵害名譽之內容、對被害人名譽在質及量上之影響
    、該言論所欲實現之目的暨維護之利益等一切情事，是否會
    認已達足以貶損被害人之人格或人性尊嚴，而屬不可容忍之
    程度，以決定言論自由之保障應否退縮於人格名譽權保障之
    後。(最高法院110年度台上字第30號判決意旨參照)。
　㈢依本院勘驗108年8月5日上午錄影之內容，案發當日被告丁○○
    表示：「去跟妳老爸告狀啦」等語後，告訴人甲○○旋即回以
    「我才不會做這種事情」等語(見本院卷一第448頁)，足見
    被告丁○○上開言論中之「去跟妳老爸告狀啦」一語，應僅在
    表達若告訴人甲○○對其言行有所不滿，可向告訴人甲○○之父
    投訴之意，並非具有侮辱意涵之言詞，已無涉公然侮辱罪責
    。
　㈣至於被告丁○○使用「差勁」、「丟人現眼」、「衰小」、「
    不要臉到極點」、「混蛋到可以」等用語部分，說明如下：
　⒈被告丁○○上開言論使用之「丟人現眼」，為當眾出醜之意，
    「衰小」，為倒楣之意，此與其餘之「差勁」、「不要臉到
    極點」、「混蛋到可以」等用語，雖均為具有負面涵義之詞
    ，然依本院勘驗108年8月5日上午錄影之內容，被告丁○○係
    稱：「就是這個傢伙沒事就拍我老爸」，繼而對告訴人甲○○
    陳述：「差勁，丟人現眼」，復稱：「就是這一個，妳們現
    在要住的哦，進來哦，不准拍照，不能讓她拍照，她拍了很
    多照片都對外公開。我老爸把屎把尿，從以前開始，拿去外
    面給眾人看，我老爸最後的一點尊嚴都，都這個第三的啦」
    ，經告訴人甲○○回以：「妳自己就沒有拍嗎？」，被告丁○○
    再對告訴人甲○○陳述：「出妳這個第三代真的是有夠衰小」
    、「真的是有夠衰小啦」、「丟人現眼」、「不要臉到極點
    」、「丟人現眼真的，出了這種第三代，衰小真的。記得就
    是她，就是她拍的啊，這個醫療委託就是告，說的就是這個
    傢伙叫甲○○，阿，請妳們注意她，就是她，在五樓任何一個
    醫護人員，那邊的病房醫護人員她們都知道，就是她，請妳
    們記住她的樣子，不淮她拍照......」、「妳看，她的家，
    混蛋到可以」、「出到這個，衰小真的」等語(見本院卷一
    第447至449頁)，堪認被告丁○○係因認告訴人甲○○拍攝陳怡
    全之病況並對外公開，而有所不滿，方為上開負面言論，且
    由前揭告訴人甲○○對被告丁○○回稱：你自己就沒有拍嗎等語
    ，已寓有承認拍攝陳怡全病況之意，足徵被告丁○○認為有此
    情節，尚非全然無據。
　⒉從而，依前揭規定及說明，即使被告丁○○在與告訴人甲○○對
    話過程中，所為上開負面言論令告訴人甲○○感到不快或難堪
    ，然觀事發前後原因及雙方對話過程客觀環境情狀，與為何
    有此等言論之前因後果等相關情事，可認被告丁○○係因不滿
    告訴人甲○○拍攝陳怡全之病況並對外公開，進而以上開負面
    言論指責告訴人甲○○，尚非無端謾罵、不具任何實質內容之
    批評，難認被告丁○○係基於惡意謾罵或刻意貶損他人評價之
    侮辱犯意所為，又衡以本案涉及家族糾紛，上開負面言論尚
    非粗鄙低俗之用語，且整體而言在表達告訴人甲○○讓家族蒙
    羞之意等情，並未逾越依社會通念或人民法律感情所可容忍
    之界限，客觀上難認已達足以貶損告訴人甲○○之人格或人性
    尊嚴，自無由以公然侮辱罪責相繩。 
五、公訴意旨㈡部分：
　　訊據被告丁○○、丙○○固坦承於公訴意旨㈡所示時、地，分別
    陳述如公訴意旨㈡所示之言論等事實，惟均堅決否認有何公
    然侮辱之犯行。被告丁○○辯稱：我講這些話是想保護我父親
    ，因為告訴人甲○○之前不斷拍攝我父親在病床上不堪的照片
    作成光碟散發，作為聲請監護宣告之用，且從被告丙○○說「
    白天碰到鬼哦，七月時白天碰到鬼...還是骯髒鬼」之後，
    全部都是我與被告丙○○在病房內的對話等語。又被告丙○○辯
    稱：我發出呸聲是在清喉嚨，且從我說「白天碰到鬼哦，七
    月時白天碰到鬼...還是骯髒鬼」之後，全部都是我與被告
    丁○○在病房內的對話等語。其等之辯護人則辯以：被告2人
    在臺大醫院5樓之心血管中心加護病房為上開言論，並非處
    於不特定人得以共見共聞之情況，而非屬公然為之，且上開
    言論為被告2人之對話內容，告訴人甲○○對號入座，不該當
    公然侮辱罪之構成要件等語。經查：
　㈠被告2人於108年8月24日上午某時許，在臺大醫院內陳怡全接
    受治療之病房，被告丁○○陳述：「陳家有妳這種第三...陳
    家有妳這種第三代有夠衰啦，有你這種不要臉的第三代真的
    是有夠衰啦」、「真的是有妳這種第三代實在有夠衰啦，妳
    ...去告我啦，丟人現眼」、「出了妳這種第三代實在有夠
    衰」、「我真的是看到鬼，七月期間看到鬼」等語，被告丙○○則發出「呸」聲，並陳述：「白天碰到鬼哦，七月時白天
    碰到鬼...還是骯髒鬼」、「當作是被狗咬到啊」等語(起訴
    書所載被告2人陳述之內容，與此略有差異，應予更正)，業
    據被告2人於本院審理時供述在卷(見本院卷一第113至114頁
    、第455至456頁)，且經本院勘驗108年8月24日上午之錄音
    屬實，勘驗之內容如附表2所示，有本院勘驗筆錄在卷可稽(
    見本院卷一第450至455頁)，是此部分事實，可以認定。又
    被告2人為上開言論之處所，為臺大醫院之病房，衡情醫師
    、護理人員、醫院工作人員等不特定之人均得以進出該處所
    ，且其他病人及其探病家屬亦得經過該病房外，況告訴人甲○○之上開錄音除錄得被告2人、告訴人甲○○之言論外，更同
    時錄得多位護理師、醫護人員等之談話，此有本院勘驗筆錄
    內容在卷可稽(見本院卷一第450至455頁)，足認被告2人為
    上開言論，確屬公然為之。
　㈡依本院勘驗108年8月24日上午錄音之內容，案發當日被告丁○○陳述：「陳家有妳這種第三...陳家有妳這種第三代有夠衰
    啦，有妳這種不要臉的第三代真的是有夠衰啦」、「真的是
    有妳這種第三代實在有夠衰啦，妳...去告我啦，丟人現眼
    」、「出了妳這種第三代實在有夠衰」等語，均係於與告訴
    人甲○○對話時所為之言論(見本院卷一第452至453頁)，且皆
    使用「妳」字，顯係針對告訴人甲○○之言論。其中，被告丁○○對告訴人甲○○陳述：「妳...去告我啦」一語，其涵義僅
    在表達若告訴人甲○○認權益受侵害，可對其提出訴訟之意，
    並非具有侮辱意涵之言詞，已無涉公然侮辱罪責。至於被告
    丁○○上開言論使用之「有夠衰」、「不要臉」、「丟人現眼
    」等用語，雖均為具有負面涵義之詞，然被告丁○○既曾因不
    滿告訴人甲○○拍攝陳怡全之病況並對外公開，而於不久前即
    108年8月5日在臺大醫院之病房，對告訴人甲○○為類似言論
    ，此業如前認，則被告丁○○辯稱於案發當日亦係因相同原因
    ，而為上開負面言論等語，尚非全然虛捏。從而，即使被告
    丁○○在與告訴人甲○○對話過程中，所為上開負面言論令告訴
    人甲○○感到不快或難堪，然觀事發前後原因及雙方對話過程
    客觀環境情狀，與為何有此等言論之前因後果等相關情事，
    可認被告丁○○係因不滿告訴人甲○○拍攝陳怡全之病況並對外
    公開，進而以上開負面言論指責告訴人甲○○，尚非無端謾罵
    、不具任何實質內容之批評，難認被告丁○○係基於惡意謾罵
    或刻意貶損他人評價之侮辱犯意所為，又衡以本案涉及家族
    糾紛，上開負面言論尚非粗鄙低俗之用語，且整體而言在表
    達告訴人甲○○讓家族蒙羞之意等情，並未逾越依社會通念或
    人民法律感情所可容忍之界限，客觀上難認已達足以貶損告
    訴人甲○○之人格或人性尊嚴，自無由以公然侮辱罪責相繩。
     　
　㈢依本院勘驗108年8月24日上午錄音之內容(見本院卷一第453
    至455頁)，於被告丁○○對告訴人甲○○為上開言論之後，被告
    丙○○雖有發出「呸」聲，並陳述：「白天碰到鬼哦，七月時
    白天碰到鬼...還是骯髒鬼」、「當作是被狗咬到啊」等語
    ，另被告丁○○雖又陳述：「我真的是看到鬼，七月期間看到
    鬼」等語，然依被告2人為該等言論之前後文句，該等言論
    實為被告2人間之交談內容，並非與告訴人甲○○間之對話，
    且該等言論內容均未具體指涉告訴人甲○○，尚無法遽認係對
    告訴人甲○○所為，自難認為對告訴人甲○○構成公然侮辱。。
     
六、公訴意旨㈢部分：　　
　　訊據被告丙○○固坦承於公訴意旨㈢所示時、地，對告訴人戊○○陳述「不成囝仔」等語之事實，惟堅決否認有何公然侮辱
    之犯行，辯稱：「不成囝仔」是我的口頭禪，甚至朋友間也
    會這樣開玩笑，我沒有侮辱、貶低告訴人戊○○之意等語。辯
    護人則辯以：被告丙○○為上開言論之地點不符合公然之情狀
    等語。經查：
　㈠被告丙○○於108年9月13日凌晨0時許，在本案住宅內，於告訴
    人甲○○及其母親、子女、上開2名男子在場時，對告訴人戊○○陳述「不成囝仔」等語之事實，業據被告丙○○於本院審理
    時供述在卷(見本院卷一第114頁，本院卷二第44頁)，且經
    本院勘驗108年9月13日凌晨之錄影屬實，有本院勘驗筆錄在
    卷可稽(見本院卷二第43頁)，是此部分事實，可以認定。
　㈡按刑法第309條公然侮辱罪之「公然」，係指不特定人或多數
    人得以共見共聞之狀況（司法院院字第2033號解釋意旨參照
    ）。又「本院院字第2033號解釋所謂多數人，係包括特定之
    多數人在內，至其人數應視立法意旨及實際情形已否達於公
    然之程度而定。應予補充釋明」，此觀司法院釋字第145號
    解釋文即知。然不管是不特定人、多數人或特定多數人得以
    共見共聞，均必須是在此不特定人、多數人、特定多數人之
    人數隨時處於可增加之狀況下，若非如此，應認與公然之要
    件不符。
　㈢查本案案發地點係在告訴人戊○○居住之私人住宅，除居住該
    處之人或得允許進入之人外，一般人未經許可尚難隨意進出
    ，並非一般人經常出入或得任意出入之場所。至案發當時雖
    有上開數人在場，惟告訴人2人及其子女、告訴人甲○○之母
    親均為居住在本案住宅之人，被告丙○○及上開2名男子則皆
    為未經告訴人2人同意即進入本案住宅之人，佐以本案案發
    時已為凌晨0時許，亦非一般人訪友之時間，足見被告丙○○
    對告訴人戊○○為上開言論時，本案住宅內顯非得共見共聞之
    空間，且可得特定之多數人數量亦非處於隨時可增加之狀態
    ，而與公然侮辱罪之「公然」構成要件不合，自難以該罪相
    繩之。
七、至於被告2人之辯護人雖聲請至臺大醫院5樓心血管中心加護
    病房勘驗，或函請臺大醫院提供該中心之平面圖，以證明前
    述被告2人在臺大醫院病房所為之言論，並非公然為之等語(
    見本院卷三第138至139頁)。惟查，前述被告2人在臺大醫院
    病房所為之言論，均屬公然為之，此已臻明確，是上開調查
    證據之聲請，依刑事訴訟法第163條之2第2項第3款之規定，
    核無調查之必要，併此說明。
八、綜上所述，本案依卷存事證，不足以認定被告2人有何公訴
    意旨所指之犯行，自難對被告2人遽以公然侮辱罪相繩。而
    公訴人既無法為充足之舉證，無從說服本院以形成被告有罪
    之心證，自應為有利於被告2人之認定。從而，本案此部分
    不能證明被告2人犯罪，依法應為無罪之諭知。　　　  
據上論斷，應依刑事訴訟法第299條第1項前段、第301條第1項前
段，判決如主文。
本案經檢察官郭盈君提起公訴，檢察官高光萱、高怡修到庭執行
職務。
中　　華　　民　　國　　111 　年　　9 　　月　　23　　日
　　　　　　　　　刑事第七庭  法　官　蘇宏杰
以上正本證明與原本無異。 
如不服本判決應於收受送達後20日內向本院提出上訴書狀，並應
敘述具體理由；其未敘述上訴理由者，應於上訴期間屆滿後20日
內向本院補提理由書（均須按他造當事人之人數附繕本）「切勿
逕送上級法院」。告訴人或被害人如對於本判決不服者，應具備
理由請求檢察官上訴，其上訴期間之計算係以檢察官收受判決正
本之日期為準。
                              書記官  徐鶯尹 
中　　華　　民　　國　　111 　年　　9 　　月　　23　　日
附錄本案論罪科刑法條：
中華民國刑法第306條
無故侵入他人住宅、建築物或附連圍繞之土地或船艦者，處1年
以下有期徒刑、拘役或9,000元以下罰金。
無故隱匿其內，或受退去之要求而仍留滯者，亦同。
中華民國刑法第354條
毀棄、損壞前2條以外之他人之物或致令不堪用，足以生損害於
公眾或他人者，處2年以下有期徒刑、拘役或1萬5,000元以下罰
金。
附表1：「告證二」光碟內「108年8月5日上午錄影檔案」勘驗內
容
【檔案時間00分00秒至06分32秒】 畫面顯示為病房外走道，鏡頭為手持拍攝。 丁○○：試試看，我排行老四，妳要記得這個人，我排行老四，她老三，有本事妳就等著看，試試看（國語）。啊妳妳妳，妳老公若是要叫流氓吼，住也好、吃也好，妳要錄影，要怎樣隨便妳啦，妳有本事任妳作，妳有本事就任妳作（台語）。 （檔案時間39秒時，拍攝到有1名護理師走經過） 甲○○：我有做了什麼事情嗎？妳要這樣對我吼？我來看阿公。 （檔案時間43秒時，拍攝到有另1名護理師走經過） 甲○○：我來看阿公。 丁○○：好，任妳去，去去去，妳家的事情，假好心（ké-hó-sue），丟人現眼（sià-sì-sià-tsìng），陳家出了這個第三代哦，衰到真的有夠哭爸（khàu-pē）的真的，再錄啊，以後妳就知道啦（以上皆為台語），我讓妳們試試看，就是這個傢伙沒事就拍我老爸（國語）。 （檔案時間1分12秒時，拍攝到有名身穿滅菌衣之家屬站立在病床旁，病床尚有患者躺著） 甲○○：我想請問看我阿公現在的狀況是，我可以知道嗎？ 丁○○：她有兩個委託人，她有兩個委，1號委託人，她們說，不要告訴任何人，她有兩個委託人。差勁（國語），丟人現眼（sià-sì-sià-tsìng），再裝下去就不像了。 (檔案時間1分43秒時，拍攝到3名護理師) 丁○○：各憑本事，各憑本事啦，以後妳就知道，不要，不要(台語)。以後不要，不要來求我啊（國語），不要哭，不要哀（ai），若是要比狠的哦，對我老爸這樣，對我老爸這樣，妳敢對我老爸這樣（國語）。 丁○○：就是這一個，妳們現在要住的哦，進來哦，不准拍照，不能讓她拍照，她拍了很多照片都對外公開（國語）。我老爸把屎把尿，從以前開始，拿去外面給眾人看，我老爸最後的一點尊嚴都，都這個第三的啦（台語）。 甲○○：妳自己就沒有拍嗎？ 丁○○：我第三的啦（台語） 甲○○：什麼意思啊？妳自己就沒有拍嗎？ 丁○○：我拍給我兄長，我兄長妳拍去那裡（台語）？ 甲○○：我聽不懂，我聽不懂妳在講什麼？ 丁○○：妳不用在那邊來這套啦，出妳這個第三代真的是有夠衰小（sue-siâu）真的（台語）。 甲○○：對不起，對不起哦 丁○○：真的是有夠衰小（sue-siâu）啦（台語） 甲○○：對不起。 丁○○：去跟妳老爸告狀啦（台語） 甲○○：我才不會做這種事情。 丁○○：丟人現眼（sià-sì-sià-tsìng）。 甲○○：專門跟老爸，專門跟老爸告狀咧。 丁○○：不要臉到極點（國語）。 甲○○：哼。  丁○○：丟人現眼（sià-sì-sià-tsìng）真的，出了這種第三代，衰小（sue-siâu）真的（台語）。記得就是她，就是她拍的啊，這個醫療委託就是告，說的就是這個傢伙叫甲○○，阿，請妳們注意她，就是她，在五樓任何一個醫護人員，那邊的病房醫護人員她們都知道，就是她，請妳們記住她的樣子，不淮她拍照，她沒事還會用針孔，還會用竊聽器，啊，她在我家，在我家裝竊聽器。 甲○○：在我的家啊，我的家啊。 丁○○：妳看，妳看，她的家。混蛋到可以。 護理師：我知道，我們知道。 丁○○：混蛋到可以。 護理師：你們，你們可以降低音量一下嗎？因為我們還有其他病人。 丁○○：對不起，對不起。 甲○○：對不起哦。 丁○○：丟人現眼（sià-sì-sià-tsìng）（台語）。 甲○○：不好意思。 丁○○：出到這個，衰小（sue-siâu）真的（台語）。 甲○○：歹勢，歹勢(台語)。 丁○○：這第三代啊，妳在錄音喔，隨便妳錄啊，妳不要（台語），離開，丟臉（國語）。妳站著啊（台語）。妳站著啊（國語）。 (檔案時間6分14時，有拍攝到畫面中有護理師及身穿滅菌衣之他人) 【檔案時間06分32秒勘驗結束】 
附表2：「告證二」光碟內「108年8月24日錄音檔案」勘驗內容
【檔案時間2分41秒開始】 護理師：所以基本上我們會克制是兩個，人多就四個… 甲○○：我們在這邊等？在這邊？還是，一樣在前面？ 護理師：對啊，就是他們就是跟妳們換這樣子。 甲○○：嗯？可以嗎？ 丁○○：不要不要。 甲○○：可以輪流一下嗎？ 護理師：...是自費的，沒有耶... 甲○○：我可以輪流一下嗎？ 護理師：可是那個誰說。 護理師：沒有啊，5千那個還是要啊，要啊。 護理師：對啊。但是她那個，這是因為5千。 護理師：這有寫哦。 護理師：她那個，旁邊那個小姐可以寫，謝謝。 護理師：對啊。不然咧。 護理師：這個差額5千。 護理師：這個，這是住院的，他有辦法簽嗎？好啊好啊，然後下面妳就可以幫他看。 （上開護理師間之談話至少有2名以上不同的護理師） 甲○○：蛤？沒關係，我們就在這邊等啊，還是妳要先走？ 女友人：我沒關係，不用啊。 甲○○：反正我們都已經被她弄成這樣子了。 護理師：欸，到了嗎？好OK，好謝謝拜拜。 甲○○：焦黑，就這樣子。 護理師：所以妳是那個誰要來跟我們查。平日誰？ 護理師：陳聖薇啊（音譯）。 護理師：沒有沒有，我沒有看過，我沒有看到她來查房欸，她就第一天還是第二天有出現一下而已。 護理師：嗯。 甲○○：她放這好吵喔。 女友人：嗯。 甲○○：而且我不知道為什麼他不跟我們交換。 女友人：故意的啊 甲○○：我看我爸快要到了。等一下跟我爸講一下。 護理師：沒關係我去就好了啦，還沒。 甲○○：對啊 甲○○：阿公皮膚都是黃的，好像那個，全身都是淤青，這樣他們這様看到阿公這樣他們，心裡覺得。 護理師：27的床說現在正過來。 護理師：好，感謝，我剛本來想說我key完那個再不來，我就要過去了。 護理師：我想說她們再不來，妳就不如去吃飯算了，算了吧。 甲○○：阿公現在翻白眼。 護理師：她們在問說要不要量體溫。 護理師：要，對。 護理師：要，因為在問。 護理師：那個，惠誼是吧，要要要，然後剛剛那一次血糖2百20幾，所以我沒有理她，因為剛上，阿如果真的有再高，我們再上那個。 護理師：好好好，催素（音譯）。 護理師：因為本來是叫，阿我說我們回來再處理。 護理師：因為我看她…因為我剛有考慮到…會愈來愈大，想說算了她目前還是高，低的。 護理師：好啊，到時候要改再改啊。 護理師：對啊。 護理師：好啊。 （上述為不同護理師間之對話，期間時有護理師推動輪車的聲音經過） 甲○○：我站在外面看一下阿公就好了，我沒有要進去，你不跟我輪流，我沒辦法進去沒關係。 丁○○：妳不要中她的計，很多人中她的計，不用理她，不用擋她，不用不用沒關係（台語）。 甲○○：請問一下妳為什麼要擋我呢？三叔？ 丁○○：給她去看啦（台語）。 丁○○：不用在那叫人家三叔，陳家有妳這種第三... 甲○○：四叔不好意思我要看阿公。 丁○○：陳家有妳這種第三代有夠衰啦，有妳這種不要臉的第三代真的是有夠衰啦（台語）。 女友人：阿伯。 丁○○：真的是有妳這種第三代實在有夠衰啦，妳○○（無法辨識語意）去告我啦，丟人現眼（sià-sì-sià-tsìng）（台語） 甲○○：You happy now？ 護理師：怎麼了？ 某男性：今天... 丁○○：出了妳這種第三代實在有夠衰（台語）。 某男性：…那個……幾點要回來，哦，沒有… 護理師：不是…之前的意思是請婦產科去跟内科借床。 某男性：喔。 護理師：對，所以不關我….。 某男性：好好好，我懂了，因為剛剛内科打電話跟我說妳們要…我說蛤。 丁○○：不用擋，不用給她擋（台語）。 護理師：對...嘿...開order（音譯），嘿，我知道。 丙○○：（大聲的呸聲）。 護理師：好，那我知道，好，好，所以是這樣子做齁。好，好，了解，好我再跟她們講，好，知道。 丁○○：不用跟她在那邊怒目相視，現在她也沒在跟妳那個，不用不用，不用中她的計，你不要像她那樣，我喔，我在等她告我...丟人現眼（sià-sì-sià-tsìng）（台語）。 （12分50秒至13分12秒為護理人員間的對話） 丁○○：不用理她，不用理她。 （13分14秒至13分54秒為護理人員間的對話） 某男性：（咳及呸聲）。 （13分56秒至15分4秒為醫護人員間的對話） 護理師：冷靜一點哦 丙○○：哦，沒有沒有。 丙○○：白天碰到鬼哦（國語），七月時白天碰到鬼...還是骯髒鬼...哇，歹勢喔，我忘記帶錄音來（台語）。 （16分18秒至17分22秒為醫護人員間的對話） 丙○○：欸，你那個35萬美金查的怎麼樣？建福阿，你不是說還有，喔，都在處理了(台語)。 丁○○：阿有啦，都有在處理了(台語)。 丙○○：要告那個劉添富的狀紙寫好了嗎？要告那個劉添富的狀紙寫好了嗎？ 丁○○：阿，劉添富喔？我不知道，我老母、我老母罵劉添富不知道在罵什麼？ 丙○○：那你哪天有空再來，這裡不要，還有一個姓蕭的，精采啊。 （期間有複數醫護人員在旁談話聲） 丁○○：我還不知道耶，我竟然還不知道(台語)。 丙○○：我跟你講啦(台語)。那就要買通媒體啦(國語)。不然怎麼會知道，那就要去廣告啦，那廣告費啦，先處理那35萬美金啦，你不是說那個你也有份嗎？對不對(台語)？ 丁○○：嗯。 女友人：已經快12點了，已經12點半了、12點。 丙○○：啊老爸那個保險箱有幾個阿？要顧好，不要像陳媽媽那樣7、8個保險箱都被人拿走(台語)。 丁○○：好啦、好啦、好啦。世間就是這樣(台語)。 丙○○：這是要怎樣，這是、中山分局還是中正分局，要去報案欸(台語)。 丁○○：這是照法律處理，不爽的都可以去告，不爽的都可以去告(台語)。 丁○○：今天、今天我們電梯遇到也可以馬上去告，你是在客氣什麼(台語)？ 丁○○：我真的是看到鬼，七月期間看到鬼，連這個電梯在那裡轉來轉去也可以告(台語)。 丙○○：當作是被狗咬到啊(台語）。 丁○○：反正要告都去告，都歡迎，反正出外真的，不用想那麼多，各憑本事啦（台語）。 丁○○：她沒在怕你啦，她在看那個，她那有在怕你啦，35美金，以前人多的什麼就有的拿就拿，我就跟你講，不用再假了，就學她媽那樣，不用再假了，這樣比較快，再假就不像了，她早就沒有跟你假了，早就跟你沒，我早就跟你說（台語）。 （期間有醫護人員在附近談話聲） 丙○○：阿，我也要來去練高爾夫（台語）。 丁○○：我不知道大陸準備的那麼周到，那天大哥去，她們回來才辦法說這麼多，大哥她們都不知道欸，回來在說給我聽我才知道，也是非常厲害欸（台語）。 丙○○：我都不知道的事情，妳都知道，大陸都知道，真是厲害（台語)。 丙○○：可能是冰山一角（國語）。 丁○○：好啦，好啦，這就是樣啦（台語）。 丁○○：58分了啦，人家來趕人了，那個，反正後面都按法律來處理(台語）。誰不高興誰去告誰都可以（國語)。要是要文的哦，大家好講，要是要武的哦，大家花錢都有，不要在那裡，有的時候，要找什麼人什麼人，那叫做好笑，我本來那天，那天、那天在醫院（台語）。 丙○○：卡小聲一點，這裡有錄音啦（台語）。 丁○○：對啦，我那個拍那麼多啦，我叫來、叫來大家飯吃一吃(台語)。 丙○○：這裡有錄音(台語)。 丁○○：這有什麼錄音，我又沒有說什麼事情，什麼錄音，我又沒有說什麼事情，我有說什麼事情，等她來給我告啊，我只有講什麼第三代(台語)。 （期間有醫護人員在附近談話聲） 甲○○：叔叔byebye，三叔bye，四叔bye。 （告訴人行進聲音） 女友人：妳好可憐哦，每次都這樣？ 甲○○：8月5號那一次啊。 【檔案時間24分00秒勘驗結束】